【裁判字號】    95,再易,127
【裁判日期】    951017
【裁判案由】    侵權行為損害賠償
【裁判全文】
臺灣高等法院民事判決                 95年度再易字第127號
再審原告    甲○○
再審被告    乙○○
上列當事人間侵權行為損害賠償事件，再審原告對於中華民國95
年6月20日本院95年度上易字第127號確定判決提起再審，本院判
決如下：
    主  文
再審之訴駁回。
再審訴訟費用由再審原告負擔。
    事  實
甲、再審原告方面：
壹、聲明：
一、本院95年度上易字第284號民事確定判決廢棄。
二、原第一審判決關於駁回再審原告在第一審其餘之訴及該部分
    假執行之聲請暨命負擔訴訟費用部分之裁判均廢棄。
三、上開第二項廢棄部分，再審被告應再賠償再審原告新台幣60
    萬元整並自民國94年4月28日起至清償日上按年利率百分之
    5計算之利息。
四、第三、四項聲明請准再審原告提供擔保宣告假執行。
貳、陳述略以：
一、本院上開確定判決有民事訴訟法496條第1項第2款、13款之
    再審事由：
１、原審及第一審於斟酌兩造之身份地位與經濟能力時失諸偏頗
    及嚴重錯誤，明顯偏袒再審被告一方，對於再審原告於95年
    5月5日原審上訴準備書狀(一)第6頁、第7頁以下所述再審原告
    之經濟狀況，及第8頁、第9頁、第10頁、第11頁、第12頁以
    下所述再審被告之資力與經濟狀況，並未用心詳為推敲，並
    未體察再審被告資力及經濟狀況甚優於再審原告之事實，而
    為不利於再審原告之認定，實有上揭民訴法第496條第1項第
    2款、第13款之違法。
２、原審於原判決竟謂再審原告每月收入約3萬元，實屬背離事
    實與嚴重錯誤，實則再審原告於上開準備書狀第7頁第4項所
    謂每月3萬元，只是初在電子工廠工作之前15天之薪資收入
    ，半月後因帶小孩改作業務收入僅剩1萬餘元，而未有3萬元
    之收入，有附件薪資證明可稽，故原審判決有上開民訴法49
    6條第1項第2款、第13款之違法。
３、上開1萬餘元之收入繳交房租，小孩學費後，已無餘裕支應
    生活費，可見再審原告經濟之困窘，此再由再審原告無力繳
    納訴訟費用須聲請訴訟救助可見一斑，原審未察，率爾為不
    利於再審原告之判決，明顯違法。
乙、再審被告方面：
    本件未經言詞辯論，再審被告未為聲明或陳述。
    理  由
一、再審原告起訴主張本院95年6月20日所為95年度上易字第284
    號確定判決有民事訴訟法第496條第1項第2款、第13款再審
    事由，爰提起本件再審之訴請求廢棄本院上開確定判決及台
    灣桃園地方法院94年度訴字第330號判決不利於再審原告之
    部分，請求命再審被告應再給付再審原告新台幣（以下同）
    60萬元本息等語。
二、茲就再審原告之主張是否有理由，審酌如次：
(一)、民事訴訟法第496條第1項第2款部分：
１、按民事訴訟法第496條第1項第2款所謂：判決理由與主文顯
    有矛盾，係指判決依據當事人主張之事實，認定其請求或對
    造抗辯為有理由或無理由，而於主文為相反之諭示，且其矛
    盾為顯然者而言（最高法院80年台再字第130號判例意旨參
    照）。
２、查本院上開確定判決理由認「上訴人（再審原告）所受傷害
    及其身體、精神因而遭受之痛苦等一切情狀，認上訴人本件
    請求被上訴人賠償非財產上之損害以20萬元為相當，逾此部
    分尚嫌過高，不宜准許。」（見該判決第3頁），因而於主
    文駁回再審原告之上訴，是其判決理由與主文並無矛盾之處
    ，再審原告此部分主張顯不足採。
(二)、民事訴訟法第496條第1項第13款部分：
１、按當事人發現未經斟酌之證物或得使用該證物者，得以再審
    之訴對確定終局判決聲明不服，但以如經甚斟酌可受較有利
    之裁判者為限，民事訴訟法第496條第1項第13款定有明文。
    又所謂發現未經斟酌之證物，係指前訴訟程序事實審之言詞
    辯論終結前已存在之證物，因當事人不知有此，致未經斟酌
    ，現始知之者而言（最高法院29年度第1005號判例意旨參照
    ）。
２、再審原告所提再證1即95年5月5日民事上訴準備書狀(一)並非
    證物，且已於95.5.8提出（見本院95年度上易字第284號卷
    第23-36頁），再審原告所提再證2即95年1、2月薪資證明及
    再證3即本院94年9月16日94年度抗字第2224號准予訴訟救
    助裁定，於前訴訟程序均已提出附卷（見本院上開卷第38頁
    、原審卷第91頁），是自均非民事訴訟法第496條第1項第13
    款之「證物」，再審原告此部分主張亦顯無理由。
(三)、依上所述，本件再審原告所提再審之訴顯無再審理由，爰依
    民事訴訟法第502條第2項規定，不經言詞辯論，逕以判決駁
    回之。
三、據上論結，本件再審之訴為無理由，依民事訴訟法第502條
    第2項、第78條判決如主文。
中    華    民    國    95    年    10    月    17    日
                    民事第八庭
                        審判長法  官  吳景源
                              法  官  鄭威莉
                              法  官  滕允潔
正本係照原本作成。
不得上訴。
中    華    民    國    95    年    10    月    18    日
                              書記官  黃麗玲


司法院資訊處製作；財團法人民間司法改革基金會備份。
